【裁判字號】    92,重續,1
【裁判日期】    921022
【裁判案由】    分割共有物
【裁判全文】
臺灣彰化地方法院民事判決  九十二年度重續字第一號
    原  告  即
    選定當事人  乙○○
    訴訟代理人  甲○○
    被      告  丁○○○
    訴訟代理人  丙○○
右當事人間請求分割共有物等事件，於民國九十二年十月八日言詞辯論終結，本院判
決如左：
    主      文
兩造共有坐落彰化縣埤頭鄉○○段第五一四地號土地，地目旱、面積零點玖零肆壹公
頃土地，分割方法如附圖所示，編號甲部分面積零點零貳伍壹公頃土地，由陳天德取
得；編號乙部分面積零點壹柒伍捌公頃土地，由王枝火取得；編號丙部分面積零點壹
零零肆公頃土地，由王清取得；編號丁部分面積零點壹伍零柒公頃土地，由蔡秀春取
得；編號戊部分面積零點壹伍零柒公頃土地，由被告丁○○○取得；編號己部分面積
零點壹伍零柒公頃土地，由曾仁章取得；編號庚部分面積零點壹伍零柒公頃土地，由
原告乙○○取得。
訴訟費用由原告負擔。
    事      實
甲、原告方面：
一、聲明：求為判決如主文所示。
二、陳述：
    原告為附件所示之人選定之當事人，系爭坐落彰化縣埤頭鄉○○段第五一四地號
    土地，地目旱、面積０‧九０四一公頃土地，為附表所示之共有人所共有，應有
    部分如附表所示，土地並無因物之使用目的而不能分割之情事，兩造各共有人間
    亦未訂有不分割之協議，兩造間雖成立訴訟上和解，然向彰化縣北斗地政事務所
    辦理登記時，卻以違反農業發展條例為由，於民國九十二年六月二日通知駁回登
    記之申請，足見和解筆錄有無效或得撤銷之原因，乃於不變期間內聲請繼續審判
    ，請求將上開土地分割如附圖所示，並願意為被告負擔本件訴訟費用。
三、證據：提出複丈成果圖、和解筆錄、彰化縣北斗地政事務所通知、行政院農業委
    員會函、內政部函、彰化縣政府函（以上均影本）、選定當事人同意書等各一件
    為證。
乙、被告方面：
一、聲明：同意分割。
二、陳述：
    同意原告之分割方法，分割一事由原告所提出，本件訴訟訴訟費用已協議由原告
    負擔。
    理      由
一、原告主張其為附件所示之人選定之當事人，系爭坐落彰化縣埤頭鄉鄉○○段第五
    一四地號土地，地目旱、面積０‧九０四一公頃土地，為附表所示之共有人所共
    有，應有部分如附表所示，土地並無因物之物之使用目的而不能分割之情事，兩
    造各共有人間亦未訂有不分割之協議，兩造間雖成立訴訟上和解，然向彰化縣北
    斗地政事務所辦理登記時，卻以違反農業發展條例為由通知駁回登記之申請，而
    於不變期間內對和解筆錄聲請繼續審判事實，有其提出之和解筆錄、彰化縣北斗
    地政事務所通知、選定當事人同意書等在卷可稽，復為被告所不爭執，本院審究
    九十二年度重訴字第三二號和解筆錄，其分割土地之宗數為八宗，已超過共有人
    人數七人，而與農業發展條例第十六條第二項之規定有違，自有依民事訴訟法第
    三百八十條第二項請求繼續審判之情形，故原告請求繼續審判，於法有據，應予
    准許。
二、本件系爭土地，地目旱、使用分區為一般農業區、使用地類別為農牧用地，自屬
    農地，且為八十九年一月四日前所共有之土地，有土地登記簿謄本可稽，依農業
    發展條例第十六條第一項第四款規定，得分割為單獨所有，故原告請求依民法第
    八百二十三條第一項、第八百二十四條第二項之規定判決分割系爭土地，洵屬有
    據，應予准許。又共有人因共有物分割之方法不能協議決定，而提起請求分割共
    有物之訴，應由法院斟酌當事人之聲請、共有物之性質、經濟效用及全體共有人
    之利益等公平決定之。經查：系爭土地上除南方有乙○○所建鐵皮屋一間外，其
    餘土地均栽種作物，業經本院現場履勘屬實，有本院九十二年度重訴字第三二號
    民事卷宗內所附之勘驗筆錄、簡圖足憑，並為兩造所不爭執。如採附圖所示之分
    割方法，既為兩造所同意，且分割土地之宗數亦未超過共有人人數，堪認已兼顧
    各共有人利益，故本院認附圖之分割方案，堪值採用，爰依此一分割方案，判決
    系爭土地分割為如主文所示。
三、本件被告之行為，按當時之訴訟程度，為伸張或防衛其權利所必要，爰命勝訴之
    原告負全部訴訟費用。
據上論結，本件原告之訴為有理由，爰依民事訴訟法第七十八條、第八十一條第二款
，判決如主文。
中      華      民      國    九十二    年      十      月    二十二    日
                        台灣彰化地方法院民事第一庭
~B法      官  陳弘仁
右為正本係照原本作成。
如對本判決上訴，應於判決送達後二十日內向本院提出上訴狀。
中      華      民      國    九十二    年      十      月    二十二    日
~B法院書記官  王振州
附表：
┌──┬────┬──────────┐
│編號│共有人  │土地應有部分比例    │
├──┼────┼──────────┤
│ １ │丁○○○│三六分之六          │
├──┼────┼──────────┤
│ ２ │王枝火  │三六分之七          │
├──┼────┼──────────┤
│ ３ │王清    │九分之一            │
├──┼────┼──────────┤
│ ４ │陳天德  │三六分之一          │
├──┼────┼──────────┤
│ ５ │曾仁章  │三六分之六          │
├──┼────┼──────────┤
│ ６ │蔡秀春  │三六分之六          │
├──┼────┼──────────┤
│ ７ │乙○○  │六分之一            │
└──┴────┴──────────┘
附圖：


司法院資訊處製作；財團法人民間司法改革基金會備份。
